臺灣高等法院高雄分院刑事判決　　　　　　　　　　　九十三年度上易字第二三號
　　上　訴　人
　　即　被　告　乙○○
右上訴人因贓物案件，不服臺灣屏東地方法院九十二年度易字第六一七號中華民國九
十二年十一月二十五日第一審判決（起訴案號：臺灣高雄地方法院檢察署九十二年度
偵字第二○○○四號），提起上訴，本院判決如左：
      主  文
上訴駁回。
      事  實
一、乙○○曾從事汽車修車工作，知悉修車業者綽號「五角」王子文（同音）所持有
    車牌號碼ＺＤ─７８９３三陽牌紅色自小客車之車身（車身號碼ＭＦ０４１３７
    號，使用人為蘇太山，登記名義人為甲○○，於民國九十年八月二十日九時三十
    分許，在高雄市三民區○○○路七七六號前失竊）係來路不明之贓物，於九十年
    八月間，經羅芳中之介紹，知悉陳嘉民（所涉故買贓物部分，業經不起訴處分）
    所有車牌號碼Ｊ９─７０２３之車輛（起訴書誤載為ＪＤ─７０２３）因車禍撞
    毀，引擎及車身亟須修理（車身號碼ＭＡ０１６７２），竟基於牙保贓物之犯意
    ，居間與陳嘉民聯絡談妥價格後，以初估價新台幣（下同）八萬元，後追加為十
    三萬元，將陳嘉民之車輛轉介由綽號「五角」之「王子文」修理（由高雄地方法
    院檢察署檢察官另案偵辦中），並代為收受頭期價金三萬五千元後，由綽號「五
    角」之王子文以俗稱「借屍還魂」之方式，將甲○○所有失竊車身號碼ＭＦ０４
    １３７車輛之車身，套裝於陳嘉民所有前開車輛上。後於同年九月間，乙○○告
    知陳嘉民該車已修復完畢，雙方約定於屏東縣林園鄉雙園大橋橋下某處取車，由
    兩名姓名年籍不詳之成年男子交車與陳嘉民，陳嘉民並當場交付尾款九萬五千元
    ，嗣陳嘉民於九十一年九月五日十九時三十分許，在高雄市○○路四三二號地下
    二樓駕駛該車時為警當場查獲。
二、案經高雄市政府警察局報請台灣高雄地方法院檢察署檢察官偵查起訴，經台灣高
    雄地方法院判決管轄錯誤，移送原審審理。
      理  由
一、訊據上訴人被告乙○○否認有何牙保贓物犯行，辯稱：陳嘉民之車輛非其所修理
    ，其係經羅芳中輾轉介紹得知陳嘉民車毀待修，而介紹綽號「五角」之王子文為
    陳嘉民修車，其不知所修復完成之車身係贓物云云，經查：
(一)、前揭陳嘉民遭警方查獲之自小客車車身，原車身號碼為ＭＡ０１６７２，經電解
    後車身號碼顯現為ＭＦ０４１３７號，有照片四張附卷可參（警卷第三四至三五
    頁），而車身號碼ＭＦ０４１３７、車牌號碼ＺＤ─７８９３之三陽牌自小客車
    ，為被害人蘇太山所使用，登記名義人為甲○○，於九十年八月二十日九時三十
    分許，在高雄市三民區○○○路七七六號前失竊一節，業據被害人蘇太山於警訊
    、偵查時指訴綦詳（警卷第十四頁、偵查卷第九頁），並有車輛協尋（尋獲）證
    明單、車輛協尋（尋獲）電腦輸入單、贓物認領保管收據、車輛竊盜車牌失竊資
    料個別查詢報表各一紙（警卷第二八頁至第三十頁、第四一頁）附卷可稽，則陳
    嘉民所有車牌號碼Ｊ９─７０２３之自小客車，送修完成後所套裝之車身既為蘇
    太山所失竊車輛之車身，足認係屬贓物無誤。
(二)、陳嘉民所有車牌號碼Ｊ９─７０２３之自小客車因車禍撞毀車頭及引擎，亟需修
    理，並經由羅芳中之介紹，由乙○○與陳嘉民接洽修車事宜，於車輛修理過程，
    從估價、拖吊至修理完成，均係陳嘉民與乙○○聯絡，乙○○再聯絡綽號「五角
    」之王子文後，回覆陳嘉民，雙方並約定於屏東縣雙園大橋下交車，尾款九萬五
    千元，則由陳嘉民交付與前來交車之兩位年籍不詳成年男子等情，業據證人陳嘉
    民於原審審理時證述：羅芳中給我乙○○的手機號碼，我跟乙○○聯絡，他請另
    外一位朋友去修車廠把車吊走、、、，車子拖走後，我出海一兩個禮拜回來，乙
    ○○幫我打電話給他朋友，告訴我還要再等一兩個禮拜、、、、我船回來時，我
    有打電話給乙○○，他的朋友告訴我說，車子修好了，跟我約時間、地點、、、
    、，修理費用分兩部分，頭期款三萬五千元我帶到勞工公園交給乙○○，其他九
    萬五千元，我是帶到雙園橋下，交給兩個頭戴鴨舌帽的年輕人等語（原審卷第六
    一頁、第六二頁、第六五頁、第六二頁），核與證人羅芳中證述：我把乙○○的
    電話給陳嘉民，讓他們聯絡，車子修好後是陳嘉民跟我講的，我載他去牽車，乙
    ○○不在現場等語相符（原審卷第六八頁），且與被告乙○○所稱：（問：把車
    子轉給誰修？）之前我只知道他的綽號叫「五角」，後來查到電話，申請人是吳
    明樹，我問吳明樹，吳明樹告訴我「五角」就是王子文、、、、，（問：實際有
    無跟「五角」接洽修車？）有。每次陳嘉民打給我，我就打給「五角」等語（原
    審卷第七十頁），相互符合，是陳嘉民之車係被告乙○○居間介紹予綽號「五角
    」之王子文所修理，非被告乙○○所修理自明。
(三)、又被告乙○○雖係居間介紹綽號「五角」之王子文為陳嘉民修車，然自始至終，
    均係陳嘉民與被告乙○○本人聯絡車輛修理過程，陳嘉民並無直接與綽號「五角
    」之王子文聯繫，且從初估八萬元之修復費用，至追加至十三萬元，均係被告乙
    ○○告知陳嘉民，頭期修復價金三萬五千元，亦係陳嘉民交付與被告乙○○等情
    ，業據證人陳嘉民證述：「（問：修理車之期間，有無與王子文聯絡過？）沒有
    」、「（問：車子修理實際是交給乙○○還是交給王子文？）聯絡乙○○由乙○
    ○請人來拖吊，沒有和王子文聯絡。」、「（問：錢實際交給何人？）分兩部分
    ，頭期款三萬五我帶到勞工公園交給乙○○，其他九萬五，我是帶到雙園橋下，
    交給兩個頭戴鴨舌帽的年輕人。」等語在卷（原審卷第六二至第六三頁），足徵
    被告乙○○所涉本件修車細節甚多，非僅單純介紹他人為陳嘉民修車而已。且陳
    嘉民之車輛因車頭及引擎毀損，所修復套裝車身號碼ＭＦ０４１３７號之車身，
    出廠年份為二０００年，於失竊之九十年八月二十日時，僅一年車齡，有車牌失
    竊資料個別查詢報表一紙（警卷第四一頁）可資參佐，而該車之車身，被害人蘇
    太山於警訊時陳稱現值約十五萬元等語（警卷第十五頁），上開市價或因個人之
    主觀判斷而有異，然陳嘉民所修復之部分除車身外，尚含引擎部分，則以陳嘉民
    車身及引擎嚴重受損情形，被告竟能僅以十三萬元之代價，居間介紹綽號「五角
    」之王子文為其修復完竣，是該修理價格於客觀判斷上，顯然過低，與市場行情
    顯不相當，客觀上已足以使人對陳嘉民車輛修復完成後套裝之車身來源起疑。況
    被告前曾經營汽車保養場，已據證人羅芳中證述及被告供承屬實（原審卷第六七
    頁、第七一頁），足見被告對於汽車之認識顯然高於常人，就陳嘉民修復完成之
    車身係來源不明之贓物，實難委為不知。參以上開車輛修復過程，陳嘉民並不知
    係於何處修理，交車時亦非如一般修車方式，由陳嘉民親至修車場取車，而係約
    定於屏東縣雙園橋下交車，此均與正常修車方式有違，以被告乙○○涉入本件修
    車過程程度之深及其個人知識經驗，對於該車身係贓物一情，顯不可能不知情。
(四)、再被告乙○○於警訊及偵查中一味遮掩，急忙撇清曾居間介紹綽號「五角」之王
    子文為陳嘉民修車，及曾收受陳嘉民之三萬五千元之事，辯稱：是陳嘉民與王子
    文聯絡處理，其並無收受陳嘉民之三萬五千元云云，於原審審理中經陳嘉民及羅
    芳中到庭證述後，始改稱：每次陳嘉民打電話來，其就打電話給「五角」，三萬
    五千元其有經手，但是交給修車的人等語，則被告就其是否居間聯絡修車事宜及
    收受三萬五千元一事，反覆變更其辯詞，益見其心虛卸責之情。
(五)、綜上，被告居間介紹綽號「五角」之王子文為陳嘉民修車，應知悉陳嘉民所修復
    完成車輛之車身係來源不明之贓物，至為灼然，本件事證明確，被告所辯均係卸
    責之詞，委無足採，其牙保贓物犯行洵堪認定。
二、核被告所為，係犯刑法第三百四十九條第二項之牙保贓物罪，公訴意旨認係寄藏
    贓物罪，容有誤會。而按寄藏贓物係為他人受寄保管贓物，與牙保贓物係居間介
    紹買賣贓物之法律構成事實固有不同，然本件起訴被告約定為陳嘉民修復損害之
    車輛，而陳嘉民付費取得者為以贓車車體套裝於原車之借屍還魂車之基本社會事
    實並無變更，起訴之基本社會事實既屬同一，自應由變更起訴法條而為審判。
三、原審因而適用刑法第三百四十九條第二項、第四十一項第一項前段，罰金罰鍰提
    高標準條例第一條前段、第二條之規定，並審酌被告居間牙保贓物，助長贓車解
    體集團歪風，所為有害被害人追回贓物，及犯後否認犯罪等一切情狀，爰量處有
    期徒刑五月，並諭知易科罰金之折算標準，以資懲儆。經核原判決認事用法均無
    不合，量刑亦屬妥適，被告上訴意旨，否認犯罪，指摘原判決不當，為無理由，
    應予駁回。
據上論結，應依刑事訴訟法第三百六十八條，判決如主文。
本案經檢察官張金塗到庭執行職務。
中      華      民      國    九十三    年      三      月      四      日
                              臺灣高等法院高雄分院刑事第七庭
                                  審判長法官  李春昌
                                        法官  丙憲文
                                        法官  莊飛宗
右正本證明與原本無異。
不得上訴。
                                  法院書記官  余忠
中      華      民      國    九十三      年     三    月      八      日
附錄：本判決論罪科刑法條：
中華民國刑法第三百四十九條第二項
搬運、寄藏、故買贓物或為牙保者，處五年以下有期徒刑、拘役或科或併科一千元以
下罰金。
